臺中高等行政法院判決　　　　　　　　　　　　 九十三年度訴字第五九八號
　　　　　　　　　　　　　　　.
　　原　　　告　協和液化氣有限公司
　　代　表　人　甲○○
　　被　　　告　臺中縣警察局
　　代　表　人　乙○○
　　訴訟代理人　丙○○
右當事人間因違反道路交通管理處罰條例事件，原告不服臺中縣政府中華民國九十三
年十月二十七日府訴委字第○九三○二八一四八六號訴願決定，提起行政訴訟。本院
判決如左︰
　　主  文
原告之訴駁回。
訴訟費用由原告負擔。
　　事  實
甲、事實概要：原告所有重型機車ＩＮＪ－４７６號，因借予訴外人張秋華逕行將機
    車駛回東勢，乃張秋華因酒後駕駛，於民國九十三年七月八日八時二十分在被告
    所屬豐原分局轄區豐原市○○○路與中山路中為警察查獲，遂由被告予以查扣。
    嗣經原告函請發還，被告於九十三年八月十八日以豐警交字第○九三○○○五一
    四六號函復被告，請依規定繳清罰款（已經訴願決定更正其真意為應同時檢附繳
    納罰鍰收據），即可領回車輛。原告就該函不服，提起訴願，遭決定駁回，遂提
    起本件行政訴訟。
乙、兩造爭點及陳述：
壹、原告方面：
一、聲明：求為判決：(一)被告九十三年八月十八日豐警交字第○九三○○○五一四六
    號函移置保管原告所有重型機車ＩＮＪ－４７６號之行政處分應予撤銷，並將該
    機車發還原告。(二)訴訟費用由被告負擔。
二、陳述：
　(一)訴外人張秋華九十三年七月八日因欲回東勢，向原告借用ＩＮＪ－４７６號重型
　　機車（以下簡稱該機車），借予之時張君既未飲酒，亦未有酒味，原告見其狀況
  　良好方為借予，乃張君於當天八時二十分，騎經豐原市○○○路與中山路口時，
　  為臺中縣警察局豐原分局臨檢查獲係酒後駕駛，該機車遂由警局依道路交通管理
  　處罰條例第三十五條及第八十五條之二規定予以查扣，經原告申請將機車發還，
　  乃豐原分局竟命原告繳清罰款方可領回，經訴願臺中縣政府，亦為相同認定。
　(二)查道路交通管理處罰條例第八十五條第三項明定：「本條例關於車輛所有人之處
　　罰，如應歸責於車輛駕駛人者，處罰車輛駕駛人」，第四項則規定：「如應歸責
　　於車輛所有人者，處罰車輛所有人」，又同法第八十五條之二第一項「必要時得
　　逕行移置保管其車輛」，亦即欲行移置保管車輛，應以必要者為限，本件若因張
　　秋華酒駕，而有必要移置保管車輛，但依同條第二項規定「前項車輛所有人得於
　　保管原因消失後，持保管收據及行車執照領回」，在張君酒醒後，已無「必要」
　　移置保管，本即應將該機車發還原告，乃被告竟執同法條第二項末段：「其違反
　　本條例第三十五條規定者，應同時檢附繳納罰款收據」為辭，拒不將該機車返還
　　原告。
　(三)按道路交通管理處罰條例第八十五條第一項係對車輛所有人之車輛在「必要時，
  　得逕行移置保管其車輛」，但第二項後段則應指違反同條例第三十五條之人，而
　　本件車輛所有人為原告公司，並未違反同條例第三十五條，則被告所為處分「請
　　該機車所有權人協和液化氣有限公司依規定繳清罰款」云云，自無所據，乃臺中
  　縣政府訴願決定書竟亦為認定：「其真意應為要求訴願人依規定檢附繳納罰鍰收
  　據，故認原處分合法適當」，並認「可行使民法第四百七十條、民法第三百十二
　　條之權利」，殊非允當，以該條例明定「其違反本條例第三十五條規定者」方應
  　繳納罰款或罰款收據，而違反該條例第三十五條之人為張秋華，原告為法人，不
  　可能酒後駕車，既未違反該條例之規定，原處分顯於法無據。
貳、被告方面：未於言詞辯論期日到場，依其在準備程序及所提書狀陳述略以：
一、聲明：求為判決：(一)駁回原告之訴。(二)訴訟費用由原告負擔。
二、陳述：
　(一)交通違規人張秋華於九十三年七月八日八時二十分騎乘原告協和液化氣有限公司
    所有ＩＮＪ－４７６號重型機車，在臺中縣豐原市○○路與圓環東路口，經本局
    豐原分局員警查獲酒後駕車，經酒精測定器測試張君吐氣所含酒精濃度每公升○
    ˙三三毫克，超過規定標準每公升○˙二五毫克，依道路交通管理處罰條例第三
    十五條第一項規定製單（中縣警交字第ＨＢ0000000號舉發違反交通管理
    事件通知單）舉發，並依同法第三十五條第二項規定當移置保管其車輛（ＩＮＪ
    －４７６號重型機車），另依移置保管車輛規定填具「執行交通違規移置保管車
    輛收據」第一、二聯由違規人張君簽收，該車目前仍移置保管於本局豐原分局。
　(二)道路交通管理處罰條例第八十五條第三項「本條例關於車輛所有人之處罰，如應
　　歸責於車輛駕駛人者，處罰車輛駕駛人」，第四項「如應歸責於車輛所有人者，
　　處罰車輛所有人」，違規人張君違反同法第三十五條汽車駕駛人，駕駛汽車經測
　　檢定酒精濃度每公升○˙三三毫克，處新臺幣一萬五千元以上六萬元之以下罰鍰
　　，及吊扣其駕駛執照一年，係處罰駕駛人，並無處罰汽車所有人原告法人。
　(三)道路交通管理處罰條例第八十五條之二第一項「必要時，得逕行移置保管其車輛
　　」及同條第二項「前項車輛所有人得於保管原因消失後，持保管收據及行車執照
　　領回車輛」，原告依違規人張君酒醒後，已無「必要」移置保管，請求應將該機
　　車發還。同法第二項末段「其違反本條例第三十五條規定者，應同時檢附繳納罰
　　鍰收據」，已明文規定領回車輛必須檢附繳納罰鍰收據為領車之要件，不能因違
　　規人張君酒醒已無必要移置保管車輛，而將該車無條件發還原告。
　(四)酒醉駕車易肇事，以九十三年一月至十月底為止，酒後駕車佔全國發生死亡交通
    事故之１７％，為第二高原因，更佔本縣發生死亡交通事故之２８％，為最高肇
    事原因，是以政府一再宣導酒後勿駕車，其目的在保障正常用路人交通安全；依
    道路交通管理處罰條例第三十五條及第八十五條之二規定，汽車駕駛人酒精濃度
    超過標準者，除處罰新臺幣一萬五千元以上六萬元以下罰鍰外，並當場移置保管
    其車輛，且須檢附繳納罰鍰收據始能領回車輛，本項規定之意旨，在禁止酒醉駕
    車之人繼續駕駛車輛，防範酒後駕車肇事，及給予車輛所有人對駕駛該車輛之駕
    駛人違規行為加重管理之責。原告臺中福平里郵局存證信函第五七九號說明一：
    張秋華君因應徵本公司為送貨員，本公司要求伊提出駕照乃於七月八日由張君向
    本公司聲稱將回東勢拿駕照，並向本公司借用ＩＮＪ－４７６重型機車。原告為
    公司法人，承辦應徵業務之人員一般多為早上八點上班，張君係應徵送貨員，原
    告即將機車借供騎用，且原告公司臺中市○區○○路一八一一號，騎乘機車至豐
    原市○○路與圓環東路口有一段相當距離，當日早上八時二十分為警查獲酒醉駕
    車，原告聲稱借予之時張君既未飲酒，亦未有酒味，以時間上判斷有違常理，一
    併敘明。
　　理  由
一、被告經合法通知，未於言詞辯論期日到場，核無民事訴訟法第三百八十六條各款
    所列情形，依原告之聲請，由其一造辯論而為判決。
二、按「車輛所有人或駕駛人依本條例規定應予禁止通行、禁止其行駛、禁止其駕駛
    者，交通勤務警察或依法令執行交通稽查任務人員應當場執行之，必要時，得逕
    行移置保管其車輛。前項車輛所有人或其委託之第三人得於保管原因消失後，持
    保管收據及行車執照領回車輛。其違反本條例第三十五條規定者，應同時檢附繳
    納罰鍰收據。」、「汽車駕駛人，駕駛汽車經測試檢定有左列情形之一者，處新
    臺幣一萬五千元以上六萬元以下罰鍰，並當場移置保管其車輛及吊扣其駕駛執照
    一年；因而肇事致人受傷者，並吊扣其駕駛執照二年；致人重傷或死亡者，吊銷
    其駕駛執照，並不得再考領：一、酒精濃度超過規定標準。二、吸食毒品、迷幻
    藥、麻醉藥品及其相類似之管制藥品。」分別為道路交通管理處罰條例第八十五
    條之二、第三十五條第一項所明定。
三、本件訴外人張秋華於民國九十三年七月八日八時二十分酒後駕駛原告所有ＩＮＪ－
    ４７６號重型機車，在被告所屬豐原分局轄區豐原市○○○路與中山路中為警察
    查獲，經酒精測定器測試張君吐氣所含酒精濃度每公升○˙三三毫克，超過規定
    標準每公升○˙二五毫克，被告乃依道路交通管理處罰條例第三十五條第一項規
    定製單（中縣警交字第ＨＢ0000000號舉發違反交通管理事件通知單）舉
    發，並依同法第三十五條第二項規定當移置保管其車輛（ＩＮＪ－４７６號重型
    機車），另依移置保管車輛規定填具「執行交通違規移置保管車輛收據」第一、
    二聯由違規人張君簽收，嗣經原告函請發還，被告於九十三年八月十八日以豐警
    交字第○九三○○○五一四六號函復被告，請依規定繳清罰款，即可領回車輛等
    情，有該舉發通知單、保管車輛收據、復函等附卷可稽，並為兩造所不爭，堪信
    為真實。
四、原告雖主張該條例明定「其違反本條例第三十五條規定者」方應繳納罰款或持罰
    款收據，而違反該條例第三十五條之人為張秋華，原告為法人，不可能酒後駕車
    ，既未違反該條例之規定，原處分顯於法無據云云。
五、惟道路交通管理處罰條例第八十五條之二第一項規定「車輛所有人或駕駛人依本
    條例規定應予禁止通行、禁止其行駛、禁止其駕駛者，交通勤務警察或依法令執
    行交通稽查任務人員應當場執行之，必要時，得逕行移置保管其車輛。」準此其
    「得予逕行移置保管其車輛」者，不論「車輛所有人或駕駛人」皆在其內，祗要
    係依本條例之規定即可，但反觀同條第二項規定「前項車輛所有人或其委託之第
    三人，得於保管原因消失後，持保管收據及行車執照領回車輛。其違反本條例第
    三十五條規定之情形者，應同時檢附繳納罰鍰收據。」則僅限「前項車輛所有人
    或其委託之第三人」得於保管原因消失後，持保管收據及行車執照而領回車輛。
    足見無論是否因車輛所有人或駕駛人依該條例而逕行移置保管其車輛，均僅限「
    前項車輛所有人或其委託之第三人」得於保管原因消失後，持保管收據及行車執
    照領回車輛，此為該條項之大原則。故該條項後段所稱「其違反本條例第三十五
    條規定者」，係指該車輛被「逕行移置保管」之原因，係「違反本條例第三十五
    條規定」之情形者而言，其欲領回車輛自仍應依同條項前段所述之原則，限於「
    車輛所有人或其委託之第三人」，惟此際「應同時檢附繳納罰鍰收據」始准領回
    。所稱「檢附繳納罰鍰收據」並未限由何人所繳，僅須於領回之同時「檢附繳納
    罰鍰收據」即可。此訴願決定亦參酌原處分所引上開規定而謂原處分所稱應「依
    規定繳清罰鍰」，其真意應為要求訴願人（即原告）依規定檢附繳納罰鍰收據自
    明。蓋車輛所有人非駕駛人時，其於酒後駕駛，雖非直接原因，亦屬間接原因，
    課以「應同時檢附繳納罰鍰收據」始准領回，亦屬減少此類事故之所必要。故原
    處分函復原告須依規定同時檢附罰鍰收據（併須持保管收據及行車執照自不待言
    ），即為法所明定。原告謂該條例明定「其違反本條例第三十五條規定者」方應
    繳納罰款或持罰款收據，而違反該條例第三十五條之人為張秋華，原告為法人，
    不可能酒後駕車，既未違反該條例之規定，原處分顯於法無據云云，顯屬誤解法
    律之規定，要非可取。從而原處分除有部分用語欠精當，已為訴願決定所糾正外
    ，尚無違誤，訴願決定予以維持，亦無不合，原告訴請予以撤銷並返還該機車，
    核無理由，應予駁回。
據上論結，本件原告之訴為無理由，依行政訴訟法第二百十八條、第一百九十五條第
一項後段、第九十八條第三項前段、民事訴訟法第三百八十五條第一項前段，判決如
主文。
中　　華　　民　　國　　九    十    四　　 年　 　一　 　月　 　六　　　日
                    臺 中 高 等 行 政 法 院   第 二 庭
                                       審 判 長 法  官   王  茂  修
                                                法  官　 莊  金  昌
                                                法  官　 許  金  釵
右正本證明與原本無異。
如不服本判決，應於判決送達後二十日內向本院提出上訴書狀，其未表明上訴理由者
，應於提起上訴後二十日內向本院提出上訴理由書（須依對造人數附具繕本）；如於
本判決宣示或公告後送達前提起上訴者，應於判決送達後二十日內補提上訴理由書（
須附繕本）。未表明上訴理由者，逕以裁定駁回。
提起上訴應預繳送達用雙掛號郵票三九○元（三十四元及五元郵票各十份)。
中　　華　　民　　國　　九    十    四　　 年　 　一　 　月　 　六　　　日
                                                書記官     朱  敏  諄
